臺灣高等法院臺南分院刑事判決
　　　上　訴　人
　　　即　被　告　丙　○　○
　　　選任辯護人　黃　溫　信　律師
右上訴人因公共危險等案件，不服臺灣臺南地方法院九十三年度交訴字第二二號中華
民國九十三年八月二十六日第一審判決（起訴案號：臺灣臺南地方法院檢察署九十三
年度偵字第一０四九號），提起上訴，本院判決如左：
      主      文
上訴駁回。
      事      實
一、丙○○曾於民國九十一年間因犯酒醉駕車公共危險罪二次，先後經臺灣高雄地方
    法院及臺灣臺南地方法院以簡易判決處刑，分別量處拘役五十日及有期徒刑三月
    確定，其中有期徒刑部分並已於九十一年十月十一日易科罰金執行完畢，猶不知
    悔改，復於九十三年一月十二日晚間九時許，在台南縣永康市龍潭村其僱主處飲
    用啤酒四瓶後，本應注意汽車駕駛人飲用酒類後其吐氣所含酒精濃度超過每公升
    ０‧二五毫克以上者，不得駕車，又無不能注意之情節，其能注意竟疏未注意，
    於上處飲酒後其吐氣所含酒精濃度已高達每公升一‧一八毫克，已酒醉不能安全
    駕駛動力交通工具，詎丙○○仍不顧大眾行車之公共安全，於同日晚間九時十分
    許，酒後無照駕駛其所有（原車牌號碼為ＴＰ─９４３７號）改懸掛Ｂ４─５３
    ９９號車牌之自小客貨車欲返家，而在台南縣永康市○○路三九九巷巷口（下稱
    第一現場）前沿王行路作倒車時，因不勝酒力而不慎碰撞到甲○○所有順向停放
    在王行路北向南路旁之車號ＢＤ—７７９５號自小客車（甲○○未受傷），隨即
    逕自駕車往永康市○○路方向離去，嗣於同日晚間九時二十分許，丙○○駕車沿
    台南縣永康市○○路○段由北向南駛至該路段二四七號（下稱第二現場）前時，
    本應注意汽車行駛時，駕駛人應注意車前狀況，並隨時採取必要之安全措施，而
    依當時情形，客觀上又無不能注意之情事，其能注意復疏未注意車前狀況，致自
    後衝撞上站在路旁之乙○○，造成乙○○被撞飛倒地，受有頭部外傷、頭皮血腫
    、右肩挫傷、臀部挫傷、右膝擦傷等傷害（過失傷害部分業據撤回告訴，原審判
    決公訴不受理），詎丙○○在發生撞擊後竟未停車察看，反而逕自駕車往永康市
    ○○路方向逃逸，適為台南縣警察局永康分局龍潭派出所巡邏員警發覺追捕，旋
    於同日晚間九時五十分許，在台南縣永康市○○路四十四巷巷口前逮獲丙○○，
    經帶回警局並測試其吐氣所含酒精濃度竟仍高達前開數值，復查知上情。
二、案經乙○○訴由台南縣警察局永康分局報請臺灣台南地方法院檢察署檢察官偵查
    起訴。
      理      由
一、訊據被告丙○○在審坦承有於右開時、地酒醉駕車肇事，並致乙○○倒地受傷之
    事實不諱，惟矢口否認有何肇事逃逸犯行，辯稱：伊當時已酒醉至泥醉程度不知
    道有撞到人云云。在本院均坦承有於右開時、地酒醉駕車肇事，並致乙○○倒地
    受傷及肇事逃逸之犯行，惟請求輕判，予以易科罰金之刑度云云，惟查，被告丙○○如何於右開時、地駕駛前揭自小客貨車自後衝撞站在路旁之告訴人乙○○，
    並造成乙○○被撞飛倒地受有如事實欄所示之傷害，而被告如何於肇事後未停車
    即逕自往南（永康市○○路方向）逃逸，旋為行經現場之巡邏員警程金坤發現告
    訴人坐在路旁，經現場民眾告知肇事車輛之車型車色後驅車追趕，並在追至大灣
    路四十四巷巷口前始將之攔停等情，迭據告訴人乙○○於警詢及原審調查時到庭
    陳述綦詳，並經證人即本件查獲員警程金坤於原審審理時到庭陳證：「（問：案
    發當天在富強路有何事發生？）當時我看到有人坐在路旁，然後有人說有輛車子
    撞到人後逃逸，我問明車型後我就往前追捕，過了沒多久就看到路人所講車型的
    車子，當時發現該車有不正常行駛的狀況，我第一次看到該輛車子後，我要攔他
    時，他不停就加速逃逸，第二次看到他時要攔他，他又不停，第三次我快攔到時
    ，看到他好像右邊有擦撞到車子的聲音，他才停在大灣路外側快車道」、「（問
    ：他停在快車道外側時，他當時的狀況如何？）我有上前問他，但他都不回答，
    他車窗有打開，我有叫他下來，但他都坐在駕駛座上不下來，我有聞到他有酒味
    ，我就打開車門強制將他拉下車，然後他下車之後大聲吵鬧語無倫次。後來有一
    部車子開過來，說被告的車子在之前曾經撞到他們的車，他們一路追被告的車子
    。之後我們才通知交通處理小組接辦，我們就將被告帶回分局辦公室，被告回到
    辦公室後還是大吵大鬧，之後我們就離開了」、「（問：之前所述該輛車有不正
    常行駛情形為何？）該輛車當時車體搖搖擺擺，車速也不是很平順。我是根據路
    人所報肇事車輛的車型及顏色才追該輛車的」等語無訛（見原審九十三年八月十
    二日審判筆錄），且有道路交通事故現場圖暨道路交通事故調查報告表共五紙（
    一０四九號偵卷第十頁至十四頁）、道路交通事故現場蒐證照片十四幀（一０四
    九號偵卷第十五頁至二十一頁）在卷可資佐證，而被告是在第一現場作倒車時，
    先碰撞到甲○○停在路旁自小客車隨即逕自駕車往永康市○○路方向離去之事實
    ，亦據被害人甲○○於警詢時指訴甚詳（警卷第四頁），並有卷附之車損相片可
    憑，另被告在肇事前其駕照業已吊銷中，此有交通部公路總局嘉義區監理所臺南
    監理站九十三年四月二十一日嘉監南字第０九三０００八七三一號函可憑（原審
    卷第十八頁），且肇事當時之自小客貨車係改懸掛已經註銷之Ｂ４─５３９９號
    車牌，而告訴人乙○○遭被告駕車撞及後，受有如事實欄所載之傷害，此有奇美
    醫學中心診斷證明書一紙附卷可憑（一０四九號偵卷第二十二頁），被告並因此
    與告訴人以新臺幣二萬元達成民事和解，告訴人並因此撤回過失傷害部分告訴乙
    節（原審卷第二十六頁），亦有交通部公路總局嘉義區監理所台南監理站九十三
    年四月二十一日嘉監南字第０９３０００８７３１號函、九十三年六月十四日嘉
    監南字第０９３００１３５８９號函所附汽車車籍查詢明細二紙（原審卷第五十
    八至六十頁）、前開道路交通事故現場蒐證照片（一０四九號偵卷第十五頁至二
    十一頁）及原審九十三年五月十一日準備程序筆錄可稽，足見被告之自小客貨車
    確有於右開時地因未注意車前狀況，不慎自後衝撞上站在路旁之告訴人而有本件
    肇事車禍事實甚明。而觀諸被告之自小客貨車係右照後鏡斷裂、右前大燈受損，
    有卷附之現場相片可稽，告訴人乙○○於警詢時亦陳稱：當時其身後衝過來一部
    自小客貨車，該車車頭係衝撞上其身體，並導致其身體向前飛了二公尺左右才倒
    地等語（見警詢卷第五頁反面），顯見被告係自後衝撞上告訴人乙○○身體，該
    撞擊點係在被告右前方之視野範圍內，為被告駕車可得注意之範圍，而告訴人乙○○當時既係遭撞飛倒地，足見車禍當時相碰撞之力道非輕，參以被告係先在第
    一現場倒車肇事後再駛至第二現場撞擊到告訴人乙○○，該二處現場相距有二．
    三公里之遠，有前開道路交通事故現場圖載明可考，是被告在酒後既尚能駕車行
    駛如此遠之距離，且在被警追逐時猶知逃避攔停，足見其對外界之認知能力並未
    喪失，尚未泥醉至不省人事之程度，則被告就其駕車有與人發生衝撞車禍之事實
    顯難諉為不知，從而被告既明知其有與人發生衝撞車禍並致告訴人飛落倒地，其
    仍未停車察看救護傷者反而逕自加速離開現場等情以觀，其所為顯係駕車肇事逃
    逸之舉，且有肇事逃逸之意圖至明，準此，被告在原審所辯要係卸責之詞，不足
    採信，在本院之自白應堪採信，並依法論罪科刑。
二、次按汽車駕駛人飲用酒類後其吐氣所含酒精濃度超過每公升０‧二五毫克以上者
    ，不得駕車，道路交通安全規則第一百十四條第二款定有明文。且按刑法第一百
    八十五條之三之罪本質上係屬抽象危險犯，其立法目的在防杜因酒後駕駛動力交
    通工具而造成侵害他人生命身體之危險，此種抽象危險係伴隨服用酒類或其他相
    類物品過量之行為而當然成立。換言之，只需客觀上有此種行為出現，危險即視
    為存在，其是否果真肇事，均不影響公共危險罪責之成立；若其果真駕車肇禍，
    其不能安全駕駛動力交通工具之情形，則更不待言。另參考德、美等國之認定標
    準，對於酒精濃度吐氣已達每公升０．五五毫克，或血液濃度達百分之０．一一
    以上者，肇事率為一般正常人之十倍，認為已達「不能安全駕駛」之標準（此有
    法務部八十八年五月十八日法八八檢字第一六六九號函可資參照）。查被告丙○○於案發當日晚間十時五十一分許經警測試其吐氣所含酒精濃度為每公升一‧一
    八毫克，有被告吐氣所含酒精濃度測試值結果單一紙（警卷第十九頁）可稽，已
    超出法律容許之每公升０．二五毫克數倍有餘，且被告經查獲後，有出入車門困
    難，顯無法為正常操控駕駛，在查獲、測試過程中，有語無倫次、含糊不清、意
    識模糊、注意力無法集中、呆滯木僵、多話、大笑、泥醉等情事，亦有刑法第一
    百八十五條之三案件測試觀察紀錄表（警卷第二十頁）載明可考，再由被告當日
    係因酒後駕車先在倒車時不慎撞擊停在後面之車輛，復未能注意車前狀況致自後
    衝撞站在路旁告訴人致有本件車禍情節觀之，顯見其當時已不能安全駕駛動力交
    通工具，亦無疑義。從而本件事證已臻明確，被告犯行足堪認定。
三、核被告丙○○所為，係犯刑法第一百八十五條之三之酒後不能安全駕駛動力交通
    工具而駕駛罪、同法第一百八十五條之四之駕車肇事逃逸罪。其所犯上開二罪間
    ，犯意各別，行為互殊，應予分論併罰。查被告有如事實欄所載受有期徒刑執行
    完畢之前科紀錄，有臺灣高等法院被告全國前案紀錄表（本院卷第十四頁）可稽
    ，其於有期徒刑執行完畢後五年之內，再犯本案有期徒刑以上之罪，係屬累犯，
    應依刑法第四十七條之規定分別加重其刑。原審以被告罪證明確，因予適用刑事
    訴訟法第二百九十九條第一項前段、第三百零三條第三款，刑法第一百八十五條
    之三、第一百八十五條之四、第四十七條、第五十一條第五款，並審酌被告前已
    有如事實欄所示之二次酒醉駕車公共危險罪前科紀錄，有臺灣高等法院被告全國
    前案紀錄表附卷可稽，則被告既有上開前科資料，理應酒後不開車，以免發生危
    險，然被告於前案繳納罰金執行完畢後，顯未因此獲得教訓而自我警惕，猶未約
    束其行為，非但酒醉駕車，且於發生撞擊車禍竟駕車逃離現場，犯後猶空言砌詞
    否認犯罪，未見悔意，惡性非輕，本應從重量處，惟念其在肇事後業與告訴人達
    成和解，告訴人亦已撤回本件過失傷害部分之告訴等一切情狀，分別量處被告丙○○服用酒類，不能安全駕駛動力交通工具而駕駛，累犯，處有期徒刑捌月；又
    駕駛動力交通工具肇事，致人傷而逃逸，累犯，處有期徒刑拾月，並定應執行有
    期徒刑壹年肆月，以資懲儆。另原審以本件告訴人乙○○告訴被告過失傷害案件
    部分，起訴書認係觸犯刑法第二百八十四條第一項前段之過失傷害罪，依同法第
    二百八十七條之規定，須告訴乃論。因據告訴人乙○○在原審到庭撤回告訴（原
    審卷第二十六頁），就過失傷害部分諭知不受理之判決。本院經核原判決認事用
    法俱無不合，量刑亦稱妥適，被告上訴意旨雖坦承犯罪，請求輕判，惟本院審酌
    被告已有二次酒後駕車之紀錄，業經吊銷駕照中，本次竟仍無照酒後駕車，且將
    其所有原車牌號碼為ＴＰ─９４３７號改懸掛其妻所有Ｂ４─５３９９號車牌，
    此有車號查詢汽車車籍二紙可憑（警卷第三十頁、三十一頁），其輕乎法律，不
    尊重社會，意圖逃避之投機心態，頗有可議之處，況刑法第一百八十五條之四之
    肇事逃逸罪，最輕本刑為有期徒刑六月，被告係累犯，應加重其刑，最低亦須七
    月以上，依刑法規定，無法判處易科罰金，是本件被告指摘原判決判刑太重，並
    無可取，為無理由，應予駁回。
據上論結，應依刑事訴訟法第三百六十八條，判決如主文。
本案經檢察官劉得鉦到庭執行職務。
中    華    民    國      九十四      年      一      月      四        日
                                  臺灣高等法院臺南分院刑事第六庭
                                      審判長法官  蔡    崇    義
                                            法官  董    武    全
                                            法官  侯    明    正
右正本證明與原本無異。
如不服本判決，應於判決送達後十日內向本院提出上訴狀，其未敘述理由者並應於提
出上訴狀後十日內向本院補提理由書（應附繕本)。
                                      法院書記官  李    育    儒
中    華    民    國      九十四      年      一      月      六        日
附錄法條：
中華民國刑法第一百八十五條之三：
服用毒品、麻醉藥品、酒類或其他相類之物，不能安全駕駛動力交通工具而駕駛者，
處一年以下有期徒刑、拘役或三萬元以下罰金。
中華民國刑法第一百八十五條之四：
駕駛動力交通工具肇事，致人死傷而逃逸者，處六月以上五年以下有期徒刑。
